臺灣高雄地方法院刑事判決　　　　　　　94年度訴字第3776號
公　訴　人　臺灣高雄地方法院檢察署檢察官
被　　　告　WONG CHEE.
　　　　　　　　　　　IAN .
　　　　　　　　　　　ANGA.
　　　　　　　　　　（現於臺灣高雄看守所羈押中）
指定辯護人　甲○公設辯護人　丙○○
上列被告因違反毒品危害防制條例案件，經檢察官提起公訴（94
年度偵字第20624 號），甲○判決如下：
    主  文
WONG CHEE HOONG （黃志雄）共同運輸第三級毒品，處有期徒刑
伍年肆月，並於刑之執行完畢或赦免後，驅逐出境。扣案之愷他
命捌包（合計淨重壹仟玖佰捌拾捌點捌貳公克，空包裝重拾點
玖柒公克）、塑膠貼布壹袋沒收之。
    事  實
一、WONG CHEE HOONG （馬來西亞國籍，中文姓名黃志雄，下稱
    黃志雄）明知愷他命（KETAMINE，又稱K 他命）業經我國公
    告列為毒品危害防制條例第2 條第2 項第3 款之第三級毒品
    ，不得非法持有、運輸，且愷他命亦經行政院依法公告為管
    制進出口之物品，不得私運進口，竟於民國94年8 、9 月間
    某日，因積欠真實姓名、年籍不詳，綽號「阿龍」之馬來西
    亞籍成年男子馬幣1 萬元，經「阿龍」要求運輸第三級毒品
    愷他命至臺灣交給真實姓名、年籍不詳之人以抵償債務而應
    允之，黃志雄遂與「阿龍」共同基於運輸第三級毒品愷他命
    及私運該管制物品進口之犯意聯絡，於94年9 月8 日某時，
    在馬來西亞吉隆坡「ODEUN HOTEL 」，由「阿龍」將其提供
    之第三級毒品愷他命8 包（合計淨重1988.82 公克，空包裝
    重13.97 公克，純度25.44 ％，純質淨重505.96公克）藏放
    在黃志雄腰際，再以其所有之塑膠貼布將前開愷他命固定在
    黃志雄身上，上面以衣服遮住，「阿龍」復代為支付機票、
    旅遊、住宿等費用，由黃志雄隨旅行團自吉隆坡搭乘中華航
    空公司編號CI658 號班機來臺。嗣於同日20時10分許入境高
    雄小港國際機場時，為海關人員當場查獲，並於黃志雄身上
    扣得前開愷他命8 包及塑膠貼布1 袋。
二、案經法務部調查局高雄市調查處移請臺灣高雄地方法院檢察
    署檢察官偵查起訴。
    理  由
一、上揭事實，業據被告黃志雄於警、偵訊及甲○審理時坦承不
    諱，並有愷他命8 包（合計淨重1988.82 公克，空包裝重
    13.97 公克，純度25.44 ％，純質淨重505.96公克）、塑膠
    貼布1 袋扣案可稽，且前開愷他命8 包經送檢驗結果，發現
    均含第三級毒品KETAMINE成分，屬第三級毒品，有法務部調
    查局94年10月13日調科壹字第09400466920 號檢驗通知書1
    紙（該檢驗通知書屬被告以外之人於審判外之書面陳述，而
    公訴人、被告及辯護人就上開書面陳述，均於審判程序同意
    作為證據〈見甲○94年12月7 日審判筆錄〉，甲○審酌該書
    面陳述作成之情形尚屬正常，並無何不當之情形，且與待證
    事實有關聯性，認適當作為證據，故上開書面陳述依刑事訴
    訟法第159 條之5 第1 項規定，具有證據能力）在卷可憑，
    足認被告自白與事實相符，本件事證明確，被告犯行堪予認
    定。
二、查愷他命係屬毒品危害防制條例第2 條第2 項第3 款之第三
    級毒品，亦屬行政院依據懲治走私條例第2 條第4 項所頒訂
    「懲治走私條例公告管制物品項目及其數額」之公告甲項第
    4 款所列之管制進出口物品，不限其數額，均不得私運進出
    口。是核被告所為，係犯毒品危害防制條例第4 條第3 項之
    運輸第三級毒品罪及懲治走私條例第2 條第1 項私運管制物
    品進口罪。被告與真實姓名、年籍不詳，綽號「阿龍」之馬
    來西亞籍成年男子間，就上開犯行有犯意聯絡與行為分擔，
    均為共同正犯。毒品危害防制條例第11條之1 固明定無正當
    理由，不得擅自持有第三級毒品，惟並無科處刑事裁罰之規
    定，是被告持有前開第三級毒品愷他命部分，不予論罪。被
    告以一行為觸犯上開2 罪名，為想像競合犯，依刑法第55條
    之規定，應從較重之毒品危害防制條例第4 條第3 項運輸第
    三級毒品罪處斷。甲○審酌被告自馬來西亞運輸第三級毒品
    愷他命來臺，數量（淨重）為1988.82 公克（純度25.44 ％
    ，純質淨重505.96公克，包裝重13.97 公克），造成數量非
    少之毒品流入我國境內，對社會仍有潛在之危險性，倘未予
    嚴厲規範，影響所及，易使愷他命自境外輸入國內，而使毒
    品充斥於社會，如此一來，則非僅多數個人之生命、身體將
    受侵害，社會、國家之法益亦不能免，為害之鉅，當非個人
    一己之生命、身體法益所可比擬，是被告所為自應受有相當
    程度之刑事非難；惟考量本件所運輸之愷他命已為警查獲，
    尚未流入市面造成實害，被告犯後坦承犯行，態度尚佳，及
    其犯罪動機、目的、手段等一切情狀，量處如主文所示之刑
    ，以資懲儆。被告為馬來西亞國籍之外國人，其受本件有期
    徒刑之宣告，爰依刑法第95條諭知被告於本件刑之執行完畢
    或赦免後，驅逐出境。
三、按毒品危害防制條例雖無處罰單純持有第三級毒品之規定，
    惟「愷他命」既屬第三級毒品，且依該條例之規定，凡製造
    、運輸、販賣、引誘他人施用及轉讓第三級毒品者，均有處
    罰明文，足證本件扣案之第三級毒品愷他命8 包，應屬違禁
    物甚明，僅以單純持有此類毒品，可罰性較低，依比例原則
    ，予以除罪化而已（最高法院90年台非字第121 號、92年台
    非字第138 號判決意旨參照）。又按毒品危害防制條例第18
    條第1 項前段僅規定第一、二級毒品沒收銷燬之，而同條項
    中段之規定「沒入銷燬之」，乃屬行政罰之性質，僅能由查
    獲機關以行政處分之「沒入銷燬」程序處理，要不得由法院
    諭知「沒收銷燬」之刑事處分，故本件扣案之愷他命8 包，
    自無從由法院依該條項規定諭知沒入銷燬。至毒品危害防制
    條例第19條第1 項固規定犯該條例第4 條之罪者，其供犯罪
    所用或因犯罪所得之財物應沒收，惟該條既未特別規定「不
    問屬於犯人與否，沒收之」等語，依該條沒收之物自應以屬
    於犯人者為限（最高法院93年台上字第3263號判決意旨參照
    ），是依毒品危害防制條例第19條第1 項沒收之物，須以屬
    犯人所有且供犯罪所用或因犯罪所得之財物為限，與刑法第
    38條第1 項第1 款違禁物不問屬於犯人與否均沒收之規定相
    較之下，二者沒收之要件全然不同，則毒品危害防制條例第
    19條第1 項有關沒收之規定，尚難認為係刑法第38條第1 項
    第1 款之特別規定。扣案之第三級毒品愷他命8 包（合計淨
    重1988.82 公克，空包裝重13.97 公克）既屬違禁物，而包
    裝愷他命之包裝袋與所包裝之愷他命無法完全析離，應整體
    視為毒品，即無須再審酌該毒品是否為犯人所有且供犯罪之
    用，應逕依刑法第38條第1 項第1 款之規定宣告沒收，至鑑
    驗耗損部分，既已滅失不存在，自無庸併予宣告沒收。另扣
    案之塑膠貼布1 袋，為「阿龍」所有且係將前開愷他命固定
    在被告身上，方便被告運送該批愷他命所用之物，業據被告
    坦承在卷（見警卷第7 頁、甲○94年11月24日準備程序筆錄
    ），為供運輸本件愷他命所用之物，應依毒品危害防制條例
    第19條第1 項規定沒收之。又上開塑膠貼布已扣案，並無不
    能沒收之情形，爰不另行宣告如全部或一部不能沒收時，追
    徵其價額，附此敘明。
據上論斷，應依刑事訴訟法第299 條第1 項前段，毒品危害防制
條例第4 條第3 項、第19條第1 項，懲治走私條例第2 條第1 項
、第11條，刑法第11條、第28條、第55條、第95條、第38條第1
項第1 款，判決如主文。
本案經檢察官乙○○到庭執行職務。
中　　華　　民　　國　　94　　年　　12　　月　　21　　日
                  刑事第5 庭    審判長法  官　李嘉興
                                      法  官  陳君杰
                                      法　官  楊筑婷
以上正本證明與原本無異。
如不服本判決，應於收受送達後10日內向甲○提出上訴書狀。
中　　華　　民　　國　　94　　年　　12　　月　　22　　日
　　　　　　　　　　　　　　　　      書記官  林雯琪
附錄本案論罪科刑法條
毒品危害防制條例第4條第3項
製造、運輸、販賣第三級毒品者，處5 年以上有期徒刑，得併科
新臺幣5 百萬元以下罰金。
懲治走私條例第2條第1項
私運管制物品進口、出口逾公告數額者，處7 年以下有期徒刑，
得併科新臺幣3 百萬元以下罰金。
